臺灣臺南地方法院民事判決　九十一年度訴字第二○六九號
　　原　　　告　乙　○　○
　　被　　　告　甲　○　○
　　訴訟代理人　丙　○　○
右當事人間請求履行契約事件，本院判決如左：
    主      文
被告應將如附表編號一、二所示土地及編號三所示建物之所有權移轉登記予原告。
訴訟費用由被告負擔。
    事      實
甲、原告方面：
一、聲明：求為判決如主文所示。
二、陳述：
  (一)緣原告為被告向華南商業銀行永康分行（下簡稱華南銀行）借款之連帶保證人，
    兩造約定若被告對華南銀行未支付本金及利息達三個月或由華南銀行向原告表示
    被告之債務履行有困難時，被告願無條件將如附表編號一至三所示之土地及建物
    （下簡稱系爭土地及建物）過戶予原告，並支付一切過戶所發生之任何費用。今
    原告已代被告繳付自民國（下同）九十年六月起應繳之貸款本息，則被告應依其
    親自簽立的切結書內容履行，將系爭標的所有權移轉登記予原告，詎屢經催告竟
    遲未辦理，為此，爰依契約關係請求被告辦理系爭標的所有權移轉登記。
  (二)請求移轉登記之標的即是代被告繳交房貸之土地及建物，系爭土地及建物已設定
    第二順位抵押權予通遠音樂文教股份有限公司，原告即是該公司之負責人，被告
    目前已未居住在系爭建物內，當初被告搬離時並未通知原告，系爭建物是原告所
    開設之公司蓋的房屋出賣予被告，買賣價金為新台幣（下同）四百九十八萬元，
    被告付定金二萬元，之後因為貸款未下來，因為被告找不到保證人，所以由原告
    以自然人之名義為被告擔保，為擔保起見，所以被告有簽立四百八十萬元之本票
    及切結書，目前被告除尚積欠建設公司九十萬元之買賣價金尾款外，尚有貸款四
    百萬元。
  (三)系爭土地及建物之買賣係訴外人通遠建設公司（已於八十九年十一月七日已改名
    為通遠音樂文教股份有限公司）與訴外人丙○○及被告間之問題，況其買賣紀錄
    及處理情形表被告之答辯狀附件可稽，則答辯狀加油添醋之片面之詞，顯與事實
    不符，委無足採。本件係原告基於連帶保證人地位所為之要求履行契約之事件，
    起因於被告於九十年六月份起即不再繳納銀行貸款利息，此有華南銀行催告書及
    答辯狀中自認之敘述可稽，則依該切結書內容，被告自應無條件將系爭土地及建
    物過戶給原告，並且支付一切過戶所發生之任何費用，以維原告權益。至原告對
    被告本票債權之部分，並非如被告答辯狀所言，況系爭本票係被告在自由意志下
    所簽立者，係為擔保債權，並無涉詐欺，且與本件無涉，自不在爭論範圍內。再
    者，系爭土地及建物目前由華南銀行授信債務約三百八十萬元抵押權設定第一順
    位，而通遠建設公司（通遠音樂文教股份有限公司）以頭期款債務九十萬元抵押
    權設定第二順位，又原告至九十一年十月三十日已繳納華南銀行本息四十六萬元
    ，合計目前承接債務約五百五十六萬元，故請求被告將系爭土地及建物辦理過戶
    乃履行契約。
三、證據提出消費者貸款契約、切結書、Ａ８房貸利息代付明細、放款應收利息及明
    細查詢申請單、建物登記謄本、八十九年度契稅繳款書、戶籍謄本、通遠建設文
    化雅園Ａ８買賣記錄表及處理情形、催告書、本票各一份、土地登記謄本二份、
    請款單、入戶電匯匯款通知單、放款利息收據電匯通知單各七紙為證。
乙、被告方面：被告未於言詞辯論期日未到場，據其前次到場所提出之書狀，聲明及
    陳述如左：
一、聲明：求為判決：駁回原告之訴。
二、陳述：
  (一)被告原住於高雄市，因長年在國外工作，八十八年七月十五日由妻丙○○之友人
    王月娥代為介紹其先生乙○○即原告與通遠建設公司蓋於臺南縣歸仁鄉○○街二
    七二號之系爭土地及建物，原告叫被告將之前在高雄市所訂購之大樓房屋退屋，
    改購系爭土地及建物，買賣價金為四百九十八萬元，原告欲成交房屋亦口頭答應
    減價十六萬元以補償被告原訂購於高雄市房屋退屋定金之損失，但之後並未減價
    ，八十八年七月十五日被告之妻先付定金二萬元，因家中學童九月即將開學，遂
    向原告表示急迫搬入，需要先一邊裝潢房子，並於同年九月十日搬入，因先遷入
    而通遠建設公司表示未完成銀行貸款先扣押鐵捲門遙控器一只、大門入口鎖匙一
    支、房屋及土地所有權狀、買賣契約書，完全藐視消費者權益。被告於八十八年
    九月二十二日再付買賣價款六萬元，並於八十八年十一月與原告一起至華南銀行
    辦理貸款，因無人可擔任買方即被告之保證人，原告欲將系爭房屋成交，遂表示
    願以私人做連帶保證人，經華南銀行核貸四百萬元，並由通遠建設公司口頭答應
    尾款九十萬元為公司無息貸款，乙○○並要求被告夫妻簽下四百八十萬元本票一
    張，而實際上被告未向乙○○借款四百八十萬元，當時被告也感到莫名其妙，果
    然上當受騙，原告並要求被告簽下切結書一份，以保障保證人乙○○之權益。
  (二)在搬入系爭建物內不久即發現通遠建設公司在房屋售出前已有牆壁龜裂卻重新粉
    刷再售出之情形，八十八年七月七日賀伯颱風後房屋每層樓皆有嚴重龜裂及滲水
    ，經多次告知通遠建設公司於保固期限一年內修繕，通遠建設公司卻以頭款未付
    完為由置之不理，完全不顧消費者權益，房屋經數次下雨後日益嚴重，被告見其
    可能危及家人安全，加上被告夫妻退掉高雄房屋換購系爭土地及建物以損失龐大
    金錢，每月又需繳本息三萬一千三百七十三元不等達十八個月，感到無法再負擔
    每月銀行貸款，因而向通遠建設公司口頭表示願依兩造所簽訂之切結書內容無條
    件過戶給原告，並於九十年八月搬離系爭建物，但原告一直不願出面處理過戶事
    宜，拖延至九十一年九月才約談被告要求除過戶原告名下外，但仍需要賠償四百
    八十萬元本票，並口出惡言威脅要讓被告三代不能翻身，當時被告並未答應其無
    理要求，因原告乙○○於九十一年十月四日在高雄地方法院提出告訴被告所簽下
    本票四百八十萬元，除要求被告應無條件將房屋過戶歸還原告外，原告更無理要
    求被告應賠償四百八十萬元，被告確未向原告借錢，當時存心騙被告簽下本票。
  (三)八十九年八月搬出來後有口頭告知願意依切結書所載願將房屋過戶給原告，但原
    告要求我們要簽立四百八十萬元的本票，所以無法達成共識，本票正本在原告處
    ，我們是九十年八月從系爭建物搬離，訂約當時就把同意要把八十八年十二月至
    九十年五月已繳的房貸讓與給原告，我確實有要依切結書所載將房屋返還給原告
    。
三、證據：證據提出郵局存證信函、通遠建設文化雅園Ａ８買賣記錄表及處理情形、
    切結書、華南銀行活期儲蓄存款存摺、臺灣高雄地方法院高雄簡易庭通知書、民
    事起訴狀各一份為證。
    理      由
壹、程序方面：
    被告經合法通知，未於言詞辯論期日到場，核無民事訴訟法第三百八十六條所列
    各款情形，應依原告之聲請，由其一造辯論而為判決。
貳、實體方面：
一、本件原告起訴主張：原告為被告向華南銀行借款之連帶保證人，兩造約定若被告
    對華南銀行未支付本金及利息達三個月或由華南銀行向原告表示被告之債務履行
    有困難時，被告願無條件將系爭土地及建物過戶予原告，並支付一切過戶所發生
    之任何費用。迄今原告已代被告繳付自九十年六月起應繳之貸款本息，則被告應
    依其親自簽立的切結書內容履行，將系爭標的所有權移轉登記予原告，詎屢經催
    告竟遲未辦理，為此。爰依契約關係請求被告辦理系爭標的所有權移轉登記。
二、被告則以：被告係於八十八年七月十五日以四百八十九萬元購買被告與通遠建設
    公司所搭建之系爭土地及建物，同年七月十五日被告之妻先付定金二萬元，因家
    中學童九月即將開學，遂向原告表示急迫搬入，並於同年九月十日搬入，而通遠
    建設公司表示未完成銀行貸款先扣押房屋及土地所有權狀、買賣契約書等物品。
    被告於同年九月二十二日再付買賣價款六萬元，並於同年十一月與原告至華南銀
    行辦理貸款，因無人可擔任保證人，原告欲將系爭房屋成交，遂表示願以私人做
    連帶保證人，經華南銀行核貸四百萬元，並由通遠建設公司口頭答應尾款九十萬
    元為公司無息貸款，原告並要求被告簽下四百八十萬元本票一張及切結書一份，
    以保障保證人乙○○（即原告）之權益，實際上被告並未向原告借貸四百八十萬
    元，搬入系爭建物內不久即發現系爭建物已有牆壁龜裂嚴重，可能危及家人安全
    ，又因換購系爭土地及建物已損失龐大金錢，每月又需繳本息三萬一千三百七十
    三元不等達十八個月，感到無法再負擔銀行貸款，因而向通遠建設公司口頭表示
    願依兩造所簽訂之切結書內容無條件過戶給原告，並於九十年八月搬離系爭建物
    ，九十一年九月被告要求除過戶原告名下外，但仍需要賠償四百八十萬元本票，
    被告業將八十八年十二月至九十年五月已繳的房貸讓與給原告，且願意依切結書
    所載將系爭土地及建物過戶予原告，但不願再給付四百八十萬元之本票等語，以
    資抗辯。
三、原告起訴主張其為被告向華南銀行借款之連帶保證人，兩造約定若被告對華南銀
    行未支付本金及利息達三個月或由華南銀行向原告表示被告之債務履行有困難時
    ，被告願無條件將系爭土地及建物過戶予原告，而華南銀行業於九十年八月二十
    八日以催告書通知原告代被告清償借款債務，原告已代被告繳付自九十年六月起
    應繳之貸款本息，則切結書所載之條件成就，被告應依其親自簽立的切結書內容
    履行乙情，業據其提出消費者貸款契約、切結書、華南商業銀行放款應收利息及
    明細查詢申請單、建物登記謄本、催告書各一份、土地登記謄本二份、請款單、
    萬通商業銀行入戶電匯匯款通知單、華南商業銀行放款利息收據各七紙以資佐證
    ，復經被告所不爭執，自應信原告之主張為真實。
四、被告抗辯其願意依切結書所載將系爭土地及建物之所有權移轉登記予原告，但不
    願再給付原告本票所載金額四百八十萬元云云。經查兩造所簽訂之前揭切結書僅
    載明「‧‧‧若甲方（即被告）對債權人未支付本金及利息達三個月或由債權人
    向乙方（即原告）表示甲方之債務履行有困難時，甲方願無條件將本不動產（即
    系爭土地及建物）過戶給乙方，並且支付一切過戶所發生之任何費用，‧‧‧」
    等語，並無隻字及系爭本票，原告亦否認兩造間有返還本票之約定，此外，被告
    為未能積極舉證系爭土地及建物之所有權移轉登記與被告所簽發之四百八十萬元
    本票間有互為條件之約定，於兩造所約定之切結書中並非立於對待給付之地位，
    亦無民法第二百六十四條「因契約互負債務者，於他方當事人未為對待給付前，
    得拒絕自己之給付。但自己有先為給付之義務者，不在此限。」規定之情事，從
    而，被告自不得執此對抗原告之請求，是被告此部分抗辯顯無足採。至被告認已
    願將系爭土地及建物移轉登記予原告，使原告為被告擔任貸款契約連帶保證人之
    債務消滅，致簽發前揭本票之原因關係消滅乙節，應於另案臺灣高雄地方法院給
    付票款事件時為爭執，惟被告此部分抗辯與本件被告應依切結書所載將系爭土地
    及建物移轉登記予原告之認定無涉，附此敘明。
五、綜上所述，本件原告起訴主張其為被告向華南銀行借款之連帶保證人，兩造約定
    若被告對華南銀行未支付本金及利息達三個月或由華南銀行向原告表示被告之債
    務履行有困難時，被告願無條件將系爭土地及建物過戶予原告，原告已代被告繳
    付自九十年六月起應繳之貸款本息，爰依契約關係，求為判決被告應將如附表編
    號一、二所示土地及編號三所示建物之所有權移轉登記予原告，為有理由，應予
    准許。
六、又本件待證事實已臻明確，兩造其餘攻擊防禦方法及舉證，於判決結果已不生影
    響，爰不一一詳為論述，附此敘明。
七、據上論結，本件原告之訴為有理由，依民事訴訟法第三百八十五條第一項前段、
    第七十八條，判決如主文。
中　　　華　　　民　　　國　　九十一　　年　　 十一　　 月　　 十四　　 日
                            臺灣臺南地方法院民事第一庭
~B審判長法官　周素秋
~B　　法　官　林育幟
~B　　法　官　黃欣怡
右為正本係照原本作成
如對本判決上訴，須於判決送達後廿日內向本院提出上訴狀
中　　　華　　　民　　　國　　九十一　　年　　 十一　　 月　　 十四　　 日
~B法院書記官　陳靜娟
~FO
~T90
 附表：
┌───┬───┬─────────────────┬──┬───────┬───────┐
│編號  │不動產│土地坐落位置＼建物門牌號碼        │地目│面積（平方公尺│權利範圍      │
├───┼───┼─────────────────┼──┼───────┼───────┤
│一    │土地  │臺南縣歸仁鄉○○段五三四之四一地號│建  │八八平方公尺  │全部          │
├───┼───┼─────────────────┼──┼───────┼───────┤
│二    │土地  │臺南縣歸仁鄉○○段五三四之三七地號│旱  │一七七平方公尺│千分之一一九  │
├───┼───┼─────────────────┼──┼───────┼───────┤
│三    │建物  │臺南縣歸仁鄉○○村○○街二七二號  │    │一五三點一０  │全部          │
│      │      │                                  │    │平方公尺      │              │
└───┴───┴─────────────────┴──┴───────┴───────┘
